臺灣高等法院臺中分院刑事判決　　　 100年度上訴字第1139號
上　訴　人　臺灣臺中地方法院檢察署檢察官
上　訴　人
即　被　告　賴輝政
選任辯護人　許哲嘉律師
上　訴　人
即　被　告　趙威嵐
上　訴　人
即　被　告　王俊傑
上　訴　人
即　被　告　陳俊義
上　訴　人
即　被　告　劉天豪
共　　　同
指定辯護人　本院公設辯護人　賴泰鈞
上　訴　人
即　被　告　廖銘海
上　訴　人
即　被　告　梁宏吉
上列上訴人因被告違反槍砲彈藥刀械管制條例等案件，不服臺灣
臺中地方法院99年度訴字第3095號中華民國100年4月12日第一審
判決（起訴案號：臺灣臺中地方法院檢察署99年度偵字第14518
、168 17、16497、17242號），提起上訴，本院判決如下：
    主  文
上訴駁回。
    事  實
一、賴輝政、趙威嵐、陳俊義等三人有以下之前科及執行情形：
（一）賴輝政前因煙毒及違反麻醉藥品管理條例等案件，經台灣
      台中地方法院以八十五年度訴緝字第三０五號判決分別判
      處有期徒刑三年四月及六月，由臺灣高等法院臺中分院以
      八十五年度上  訴字第九六三號判決駁回上訴確定；又因
      強盜案件，經臺灣高等法院臺中分院以九十年度重上更二
      字第一六三號判決判處有期徒刑五年，由最高法院以九十
      一年度台上字第三七０一號判決駁回上訴確定；上開三罪
      嗣經法院裁定應執行有期徒刑八年六月確定。其又因煙毒
      及違反麻醉藥品管理條例等案件，經台灣台中地方法院以
      八十六年度訴字第二三四七號判決分別判處有期徒刑三年
      六月及八月，由臺灣高等法院臺中分院以八十七年度上訴
      字第八０七號判決駁回上訴確定；又因賭博案件，經台灣
      台中地方法院以八十六年度易字第六０五九號判決判處有
      期徒刑六月確定。後三罪原經法院裁定應執行有期徒刑四
      年六月確定，惟因中華民國九十六年罪犯減刑條例施行，
      該三罪所處刑期均經臺灣高等法院臺中分院以九十六年度
      聲字第一七四六號裁定減刑，並定應執行刑為有期徒刑二
      年三月確定，復與首揭所定應執行刑有期徒刑八年六月之
      刑期接續執行，於民國九十二年四月十四日假釋出監（重
      核假釋），至九十七年二月七日假釋期滿未經撤銷，以已
      執行完畢論。
（二）趙威嵐（綽號「小嵐」）前因賭博案件，經台灣台中地方
      法院以八十七年度易緝字第二九號判決判處有期徒刑四月
      確定，又因施用第一級毒品案件，經臺灣高等法院花蓮分
      院以八十八年度上訴字第六六號判決判處有期徒刑二年確
      定；另因施用第一級毒品案件，經臺灣臺東地方法院以八
      十九年度訴字第一七八號判決判處有期徒刑九月確定，上
      開三罪所處刑期接續執行，於九十一年一月七日假釋出監
      ，本應至九十二年四月十六日假釋期間始行屆滿；惟趙威
      嵐於假釋期內，又因施用第一級毒品案件，經臺灣花蓮地
      方法院以九十二年度訴字第一五六號判決判處有期徒刑七
      月確定；再因搶奪案件，經臺灣花蓮地方法院以九十二年
      度訴字第一九三號判決判處有期徒刑二年四月確定，上開
      二罪嗣經法院裁定應執行有期徒刑二年八月確定，復與前
      揭假釋遭撤銷後所餘殘刑有期徒刑一年三月十三日之刑期
      接續執行，於九十五年十一月十五日再次假釋出監，至九
      十六年八月二十四日假釋期滿未經撤銷，以已執行完畢論
      （起訴書誤為九十五年九月二十七日執行完畢）。
（三）陳俊義（綽號「小義」）前因運輸毒品案件，經臺灣高等
      法院臺中分院以八十二年度上重訴字第一三號判決判處有
      期徒刑十三年確定；又因竊盜、施用毒品案件，經臺灣高
      等法院臺中分院以八十二年度上訴字第一五六六號判決分
      別判處有期徒刑一年十月、三年六月確定；其中施用毒品
      案件嗣經法院依中華民國九十六年罪犯減刑條例裁定減為
      有期徒刑一年九月，再與未獲減刑之運輸毒品罪、竊盜罪
      定應執行刑有期徒刑十五年確定，於八十九年十月二十七
      日假釋出監，至九十六年九月十二日假釋期滿未經撤銷，
      以已執行完畢論。
二、賴輝政、趙威嵐、陳俊義等三人仍不知悔改，分別有以下之
    犯罪事實：
（一）賴輝政明知其與張獻能於八十三年間合夥作莊賭博所積欠
      之新臺幣（下同）九十萬元債務，業已言明各自負擔一半
      ，且張獻能已將其應承擔之四十五萬元債款交予賴輝政，
      未再積欠賴輝政任何債務。詎賴輝政竟與趙威嵐、王政義
      （經原審判決有期徒刑捌月，上訴本院後再具狀撤回而確
      定）共同基於恐嚇取財之犯意聯絡，並均竟意圖為自己不
      法之所有，由賴輝政指示趙威嵐、王政義於九十八年十一
      月初某日上午約九、十時許，前往位於臺中市○○區○○
      路二二一號張獻能之妻何秀香服務處，欲向張獻能索討九
      十萬元之款項，趙威嵐並向張獻能恫稱：「若不還錢，以
      後出門要小心點，後果自行負責」等恐嚇言詞；王政義則
      在旁幫腔並恫稱：「若不還錢，以後在路上遇到，會很難
      看」等恐嚇言詞，致張獻能心生畏懼，明知賴輝政對其已
      無債權，但為求息事寧人，只能再向賴輝政協調而將付款
      金額下修為三十萬元，惟因張獻能經濟狀況欠佳，前後總
      計僅繳交二十萬元予賴輝政所指派前來收款之人。賴輝政
      、趙威嵐、王政義即以上開方式，對於張獻能恐嚇取財得
      逞。
（二）賴輝政、趙威嵐、王俊傑（綽號「阿安」）、王政義（經
      原審判決有期徒刑伍年伍月，併科罰金玖萬元，上訴本院
      後再具狀撤回而確定）、劉天豪（綽號「小胖」）、陳俊
      義均明知未經中央主管機關內政部之許可，不得寄藏、持
      有具殺傷力之手槍及子彈，王俊傑竟於九十三、九十四年
      間某日，在臺中市○○路附近，收受綽號「阿生」之不詳
      姓名成年男子交予其抵償三十萬元欠款之具有殺傷力制式
      手槍一支、改造手槍一支及制式子彈六顆（詳如附表所示
      ），王俊傑自斯時起，即基於持有手槍、持有可發射子彈
      具有殺傷力槍枝及持有子彈之犯意，將前揭槍、彈藏放在
      其不知情之女友高培寧位於臺中市○○路○段五十一號六
      樓之二住處，而非法持有之。迨九十八年十、十一月間某
      日，王政義因與他人發生糾紛，並得悉王俊傑持有上開槍
      、彈，乃在臺中市○○路附近之九龍酒店內，向王俊傑拿
      取如附表所示之上開槍、彈，並基於與王俊傑共同持有手
      槍、持有可發射子彈具有殺傷力槍枝及持有子彈之犯意聯
      絡，由王政義將上開槍、彈藏放於臺中市○○區○○路四
      段四六三號住處內而持有之，王俊傑則於需用時得隨時取
      回，此情亦為賴輝政、趙威嵐所得悉。嗣於九十九年四月
      八日晚間，賴輝政因與綽號「阿國」之李德勝發生糾紛，
      為圖教訓示威，賴輝政竟與趙威嵐、王俊傑、王政義、劉
      天豪等人共同基於持有手槍、持有可發射子彈具有殺傷力
      槍枝及持有子彈之犯意聯絡，由賴輝政於九十九年四月九
      日（即翌日）凌晨二時二十分許，透過電話與趙威嵐聯繫
      ，要求趙威嵐找李德勝出面，並向趙威嵐指示「備戰」、
      「飆下去」並找王政義取槍，而王俊傑亦再於同日凌晨二
      時二十二分許，以電話指示「把票開出來」等暗語，要求
      趙威嵐叫醒王政義並攜帶上開槍、彈前來。其後趙威嵐乃
      先駕車搭載劉天豪，共赴王政義住處等候，迨王政義攜帶
      前揭槍、彈下樓後，隨即登上趙威嵐所駕車輛，駛往賴輝
      政平日糾眾聚集之會所即通稱「公司」之所在地臺中市○
      ○區○○路一段二九三號，而與賴輝政、王俊傑等人會合
      。王政義並於下車前，將前揭如附表所示制式手槍一支及
      部分子彈交予知情之劉天豪攜帶，另一支改造手槍及部分
      子彈則仍由王政義自己管領。惟因賴輝政屢屢聯繫李德勝
      未果，王俊傑乃帶同尚在上址會所聚集停留之劉天豪、王
      政義、陳俊義、趙威嵐、廖銘海等人，前往臺中市○○路
      「九龍酒店」飲酒消費，惟因王俊傑擔心王政義貪睡誤事
      ，乃在酒店包廂內指示陳俊義負責保管如附表所示之槍、
      彈，王政義、劉天豪即當場將身上所攜帶之前揭槍、彈交
      出，而由王政義交予陳俊義藏放，陳俊義即單獨基於寄藏
      手槍、寄藏可發射子彈具有殺傷力槍枝及寄藏子彈之犯意
      ，允為受寄代藏上開槍、彈，並放置於其位在臺中市○○
      區○○路七四二巷二十四弄十五號住處房間內等處。
（三）賴輝政與廖顯桂（已於九十八年八月二十四日死亡）、張
      愛卻夫妻自年少時即已相識，其中張愛卻嗣又當選民意代
      表處理地方事務，賴輝政乃因利益糾葛而與廖顯桂、張愛
      卻夫妻心生怨隙。賴輝政竟與趙威嵐、劉天豪及綽號「阿
      家」、「阿弟」之不詳姓名成年男子，共同基於普通傷害
      之犯意聯絡，由賴輝政指示趙威嵐帶同劉天豪及「阿家」
      、「阿弟」，前往廖顯桂、張愛卻位在臺中市○○區○○
      路五之一號住處，傷害廖顯桂、張愛卻夫妻。趙威嵐、劉
      天豪、「阿家」、「阿弟」共四人，乃於九十八年七月十
      九日下午六時許，攜帶棍棒（未扣案）抵達廖顯桂上址住
      處，除其中劉天豪因與廖顯桂相識不便入內，而在廖顯桂
      住處外負責把風，其餘三人皆身穿雨衣、頭戴全罩式安全
      帽以掩飾身分，利用上址住處電動門並未完全關閉之機會
      進入屋內（侵入住宅部分未據告訴），並持所攜棍棒分頭
      揮打廖顯桂、張愛卻二人，及因恰巧前來拜訪而在場停留
      之友人徐華漢（即起訴書上所載之「阿漢」，未就本案提
      出傷害告訴），廖顯桂因而受有右小腿三公分撕裂傷、右
      大腿瘀傷及右手瘀傷等傷害；張愛卻則受有右腳第五趾骨
      折之傷害。趙威嵐及「阿家」、「阿弟」眼見傷害目的已
      達，旋即奔出屋外並偕同在外把風之劉天豪一同離去，廖
      顯桂、張愛卻趁機就醫治療，廖顯桂另因鏈球菌敗血症休
      克，於98年8月24日死亡。惟張愛卻因未能確認加害人身
      分，致廖顯桂、張愛卻遲未出面追究，嗣於九十九年一月
      間某日，張愛卻輾轉聽聞賴輝政在外揚言前揭犯行係其指
      派小弟所為，至此始知賴輝政參與此部分之傷害犯罪，乃
      於九十九年六月二十一日報警處理，而為警查悉上情。
（四）賴輝政、賴宗棋因與綽號「大頭成」之尤正勝間尚有賭債
      糾紛未獲解決，渠等二人為此多次找尋尤正勝未果，致心
      生不滿，賴輝政、賴宗棋（經台灣台中地方法院判處有期
      徒刑陸月，未上訴而確定）二人為圖儘速與尤正勝處理上
      開債務，竟尋思以強暴之非法方法剝奪尤正勝之行動自由
      。嗣因聽聞尤正勝常出入臺中市○○路白雪舞廳，賴輝政
      即指示王俊傑派人在該處舞廳守候，欲於發現尤正勝行蹤
      時上前圍堵抓人。迨九十九年五月十八日凌晨零時四十七
      分許，先由賴宗棋接獲通報得悉尤正勝當時正在該舞廳消
      費，並旋即轉知賴輝政。賴輝政即與賴宗棋、王俊傑、陳
      俊義、廖銘海、梁宏吉及綽號「百九」之成年男子，共同
      基於以強暴之非法方法剝奪他人行動自由之犯意聯絡，由
      賴輝政以電話聯繫王俊傑，並轉而通知廖銘海、陳俊義、
      梁宏吉等人前往該舞廳埋伏守候，賴宗棋亦夥同綽號「百
      九」之人在旁準備圍堵，其中廖銘海、「百九」身上各攜
      帶是否具有殺傷力不明且外觀近似手槍之物品（均未扣案
      ）。嗣同日凌晨一時五十分許，尤正勝步出該舞廳一樓大
      門準備離去之際，在場等候之賴輝政先出聲叫住尤正勝，
      其餘在場之王俊傑等人聽聞此一訊息，隨即朝尤正勝所站
      立之處所圍攏逼近。尤正勝眼見狀況有異，乃先將手中所
      持酒瓶朝賴輝政、王俊傑所在位置擲去，並發足狂奔逃離
      現場，賴輝政當場喝令：「趕快把他抓起來」等語，廖銘
      海、梁宏吉、賴宗棋、「百九」等人立即尾隨追逐尤正勝
      ，其間梁宏吉更自廖銘海手中，接過該支狀似手槍之物品
      ，並對空射擊示警，而賴宗棋亦向「百九」拿取另一支狀
      似手槍之物品加入追逐，並曾做出拉動槍機滑套之動作，
      以圖逼使尤正勝之友人退去，使賴輝政等人得以順利圍堵
      尤正勝。惟因尤正勝緊急聯絡得宜，趁隙搭車逃離現場，
      致賴輝政等人未能遂行其等剝奪尤正勝人身自由之目的。
三、嗣因員警依據上線監聽所得情資，於九十九年六月二十一日
    ，持臺灣臺中地方法院檢察署檢察官開立之拘票，陸續將賴
    輝政、王俊傑、趙威嵐、廖銘海、梁宏吉、王政義、劉天豪
    等人拘提到案，另於同年七月十三日，將賴宗棋拘提到案。
    而陳俊義業已知悉員警四處搜尋其行蹤，乃在員警策動下，
    於同年七月十五日下午三時許，在臺中市○○區○○路三段
    與雅環路三段路口附近之大明國小旁向員警投案，並交出其
    所寄藏、具有殺傷力之如附表所示制式手槍一支、改造手槍
    一支、制式子彈六顆（現餘三顆，另三顆制式子彈嗣經送驗
    試射，彈頭及彈殼業已分離，現不再具有殺傷力）為警查扣
    ，始悉上情。
四、案經臺中市政府警察局第二分局、豐原分局、烏日分局分別
    報請臺灣臺中地方法院檢察署檢察官偵查起訴。
    理    由
壹、證據能力
一、按刑事訴訟法第一百五十九條之一第二項規定，被告以外之
    人於偵查中向檢察官所為之陳述，除顯有不可信之情況者外
    ，得為證據。考其立法意旨，係以刑事訴訟法規定檢察官代
    表國家偵查犯罪、實施公訴，依法其有訊問被告、證人及鑑
    定人之職權，證人、鑑定人且須具結，而實務運作時，偵查
    中檢察官向被告以外之人所取得之陳述，原則上均能遵守法
    律規定，不致違法取供，其可信性極高，為兼顧理論與實務
    ，爰於第二項明定被告以外之人於偵查中向檢察官所為之陳
    述，除顯有不可信之情況者外，得為證據（參考刑事訴訟法
    第一百五十九條之一立法理由）。本案被告趙威嵐、王俊傑
    、廖銘海、梁宏吉、王政義、劉天豪、陳俊義、賴宗棋、告
    訴人張愛卻、被害人張獻能、尤正勝等人，皆於檢察官偵查
    時以證人身分作證，經檢察官告以具結之義務及偽證之處罰
    ，並命具結而擔保其等證述之真實性，且無證據顯示係遭受
    強暴、脅迫、詐欺、利誘等外力干擾情形，或在影響其等心
    理狀況致妨礙自由陳述等顯不可信之情況下所為。上揭證人
    等於偵訊時之陳述既無顯不可信之情況，依前開說明，自有
    證據能力。
二、按被告以外之人於檢察事務官、司法警察官或司法警察調查
    中所為之陳述，與審判中不符時，其先前之陳述具有較可信
    之特別情況，且為證明犯罪事實存否所必要者，得為證據，
    刑事訴訟法第一百五十九條之二定有明文。被告以外之人於
    檢察事務官、司法警察（官）調查時所為之陳述，依同法第
    一百五十九條規定，本無證據能力，必須具備「可信性」及
    「必要性」二要件，始適用上開規定而例外具有證據能力，
    得作為判斷之依據。所謂「較可信之特別情況」，係屬「信
    用性」之證據能力要件，而非「憑信性」之證據證明力，法
    院應比較其前後陳述當時之原因、過程、內容、功能等外在
    環境加以觀察，以判斷先前之陳述，是否出於真意之供述、
    有無違法取供等情形，其「信用性」獲得確保之特別情況最
    高法院九十八年度台上字第一九一二號刑事判決闡述至明。
    證人即被告王政義、趙威嵐、陳俊義、劉天豪於警詢中之證
    詞，與審理中所言尚非全然相符，惟其等在警詢時因乍然遭
    查獲犯罪，事出突然，未及深思人己之利害關係；且員警詢
    問時亦均提示相關通訊監察譯文或監視錄影翻拍照片以供辨
    認，或命其等就親身經歷之事實詳述參與犯罪經過，並非無
    端命其憑空揣想，應具相當之任意性與真實性。比較其前後
    陳述之原因、過程、內容、功能等外在環境加以觀察，足認
    其等於警詢之陳述，並無司法警察違法取供之情形，且係出
    於真意而為陳述，已足以確保其信用性，符合刑事訴訟法第
    一百五十九條之二所定「較可信之特別情況」之要件，且係
    此部分犯罪情節惟一供述，具有「必要性」，應具有證據能
    力。被告賴輝政、趙威嵐之選任辯護人指稱上開共同被告於
    警詢時所言為傳聞證據，而認不具證據能力，自非妥洽，難
    認可採。
三、按被告以外之人於審判外之言詞或書面陳述，除法律有規定
    者外，不得為證據，刑事訴訟法第一百五十九條第一項定有
    明文。又被告以外之人於審判外之陳述，雖不符刑事訴訟法
    第一百五十九條之一至第一百五十九條之四之規定，然經
    當事人於審判程序同意作為證據，法院審酌該言詞陳述作成
    時之情況，認為適當者，亦得為證據；當事人、代理人或辯
    護人於法院調查證據時，知有刑事訴訟法第一百五十九條第
    一項不得為證據之情形，而未於言詞辯論終結前聲明異議者
    ，視為有前項之同意，刑事訴訟法第一百五十九條之五亦規
    定至明。卷附證人即告訴人張愛卻、證人即被害人張獻能、
    尤正勝、證人吳和福於警詢時所為證詞，均屬被告以外之人
    於審判外之陳述，且公訴人、被告、選任辯護人、指定辯護
    人未於言詞辯論終結前聲明異議，視為同意作為證據，本院
    審酌上開陳述作成時之情況，亦無任何違法、不當取證之瑕
    疵，認以之作為證據為適當，揆諸上開規定，應具有證據能
    力。
四、醫師執行醫療業務時，不論患者是因病尋求診療，或因特殊
    目的而就醫，醫師於診療過程中，應依醫師法之規定，製作
    病歷，此一病歷之製作，均屬醫師於醫療業務過程中所須製
    作之紀錄文書，而且每一醫療行為均屬可分，因其接續之看
    診行為而構成醫療業務行為，其中縱有因訴訟目的，例如被
    毆傷而尋求醫師之治療，對醫師而言，仍屬其醫療業務行為
    之一部分，仍應依法製作病歷，則該病歷仍屬業務上所製作
    之紀錄文書，與通常之醫療行為所製作之病歷無殊，自屬刑
    事訴訟法第一百五十九條之四第二款所稱從事業務之人於業
    務上所須製作之紀錄文書，而診斷證明書係依病歷所轉錄之
    證明文書，自仍屬本條項之證明文書，最高法院九十七年度
    台上字第六六六號刑事判決可資參照。則卷附清泉醫院診斷
    證明書、函文、病歷資料，既屬醫師為執行醫療業務行為所
    製作之證明文書及紀錄文書，依刑事訴訟法第一百五十九條
    之四第二款之規定，應合於傳聞例外而具有證據能力。
五、偵查犯罪機關依法定程序監聽之錄音，係以監聽之錄音帶為
    其調查犯罪所得之證據，司法警察依據監聽錄音結果予以翻
    譯而製作之通訊監察譯文，乃該監聽錄音帶內容之顯示，此
    為學理上所稱之「派生證據」，屬於文書證據之一種。於被
    告或訴訟關係人對其譯文之真實性發生爭執或有所懷疑時，
    法院固應依刑事訴訟法第一百六十五條之一第二項之規定，
    勘驗該監聽錄音帶以踐行調查證據之程序，俾確認該錄音聲
    音是否為通訊者本人及其內容與通訊監察譯文之記載是否相
    符，或傳喚該通訊者為證據調查。倘被告或訴訟關係人對該
    通訊監察譯文之真實性並不爭執，即無勘驗辨認其錄音聲音
    之調查必要性，法院於審判期日如已踐行提示通訊監察譯文
    供當事人辨認或告以要旨，使其表示意見等程序並為辯論者
    ，其所為之訴訟程序即無不合，最高法院九十七年度台上字
    第五六一號刑事判決闡述至明。本案被告及選任辯護人、指
    定辯護人對於卷附通訊監察譯文之真實性並不爭執，且本院
    亦於審理期日踐行提示及告以要旨之程序，揆諸前揭說明，
    該通訊監察譯文應有證據能力。
六、按法院或檢察官依刑事訴訟法第二百零八條規定囑託醫院、
    學校或其他相當之機關、團體為鑑定時，祇須其以言詞或書
    面提出之鑑定報告，符合刑事訴訟法第二百零六條條第一項
    、第二百零八條所規定之形式要件，即具有證據能力，此即
    屬於刑事訴訟法第一百五十九條第一項所稱「法律有規定」
    之特別情形，最高法院九十六年度台上字第六八四二號刑事
    判決意旨著有明文。而刑事訴訟之鑑定，為證據調查方法之
    一種，係指由具有特別知識經驗之人或機關，就特別需要特
    殊知識經驗之事項，予以鑑識、測驗、研判及斷定，供為法
    院或檢察官認定事實之參考。刑事訴訟法第一百九十八條規
    定：「鑑定人由審判長、受命法官或檢察官就下列之人選任
    一人或數人充之：一、就鑑定事項有特別知識經驗者。二、
    經政府機關委任有鑑定職務者。」第二百零八條第一項前段
    規定：「法院或檢察官得囑託醫院、學校或其他相當之機關
    、團體為鑑定」即本此旨。上級檢察機關首長基於辦案實務
    需要，函示指定某類特殊案件之待鑑事項，囑託某一或某些
    特別具有該項專門知識經驗之機關，予以鑑定，並非法所不
    許。從而，警察機關逕依該函示辦理，按諸檢察一體及檢察
    官指揮調、偵查之原則，難認於法不合，最高法院九十六年
    度台上字第四一七七號刑事判決亦論述詳盡。本件卷附內政
    部警政署刑事警察局就扣案槍枝、子彈鑑定所出具之書面鑑
    定報告，係由警察機關依照上級檢察機關首長函示指示及本
    院自行依職權分別送請該局進行鑑定所得結果，並均載明鑑
    定方法為性能檢驗法及試射法，依據刑事訴訟法第一百五十
    九條之立法理由及同法第二百零六條規定，自得作為證據。
七、扣案之制式手槍、改造手槍及子彈，均係被告陳俊義攜帶至
    指定地點向員警投案而遭查扣，證據取得程序並無不法可言
    ；而卷附監視錄影畫面翻拍照片，並不涉及人為之意志判斷
    ，與傳聞法則所欲防止證人記憶、認知、誠信之誤差明顯有
    別，核與刑事訴訟法第一百五十九條第一項之要件不符。前
    揭證據既無違法取得之情形，且經本院各依刑事訴訟法之規
    定踐行調查證據程序，自應具有證據能力。
八、被告趙威嵐、王俊傑、陳俊義、梁宏吉、廖銘海、劉天豪就
    本案部分犯罪事實所為自白，經核並無刑事訴訟法第一百五
    十六條第一項出於強暴、脅迫、利誘、詐欺、疲勞訊問、違
    法羈押或其他不正方法之情事，且調查結果亦與卷內其他證
    據資料所呈現之犯罪事實相符，依刑事訴訟法第一百五十六
    條第一項之規定，自得作為證據。
貳、事實之認定及論罪科刑
一、被告之自白及辯解：
（一）訊據被告賴輝政矢口否認有前揭犯行，辯稱：被害人張獻
      能曾向伊借一百萬元，但只還十萬元，還積欠伊九十萬元
      ，伊因為聽說被害人張獻能簽中六合彩，所以請被告趙威
      嵐去問被害人張獻能是否要還錢，至於被告趙威嵐究竟帶
      同何人去找被害人張獻能，伊並不清楚，後來被害人張獻
      能有找人出面協調，經伊同意以三十萬元解決該項債務糾
      紛，事實上被害人張獻能並未將現款還清，且被害人張獻
      能也承認確實有積欠伊款項；伊平常都稱呼被害人李德勝
      為「阿國」，亦未與「阿國」發生任何糾紛，伊當天在臺
      中市○○路「大總督理容ＫＴＶ」喝酒，喝完後就去臺中
      市○○路「九龍酒店」，過程中伊並未聯絡任何人，伊當
      晚已經喝醉，但0000000000號之行動電話門號
      確實係伊使用，伊與槍枝的事情無關；又伊認識被害人廖
      顯桂，且是同村莊的朋友，伊與被害人廖顯桂之間並無任
      何糾紛，伊並未委託被告趙威嵐去處理被害人廖顯桂，亦
      不清楚被告趙威嵐曾去被害人廖顯桂住處發生爭執；而綽
      號「大頭成」之被害人尤正勝積欠被告賴宗棋五十萬元，
      被告賴宗棋又積欠伊五十萬元，伊與被害人尤正勝、被告
      賴宗棋曾經會過帳，由被告賴宗棋叫被害人尤正勝直接將
      五十萬元欠款歸還給伊，但被害人尤正勝並未依照上開約
      定行事，隔一個多月後，伊接獲被告賴宗棋之電話，告知
      發現被害人尤正勝在「白雪舞廳」喝酒，被告賴宗棋就要
      伊一同過去會帳，伊抵達後，被害人尤正勝還是拒絕過來
      找伊，結果伊與被告賴宗棋就在該處等候，直到被害人尤
      正勝準備結帳離開，伊就看到被告王俊傑也剛好到「白雪
      舞廳」門口，準備找被害人尤正勝會帳，被害人尤正勝可
      能覺得在朋友面前會帳沒有面子，所以就朝伊與被告王俊
      傑站立之位置丟酒瓶，伊跑回車上拿球棒再回到現場，就
      找不到被害人尤正勝，伊只是要打他討回面子，並沒有要
      押他云云。
（二）訊據被告趙威嵐矢口否認有前揭犯行，辯稱：伊並未對於
      被害人張獻能涉犯恐嚇取財罪行，當初係因為被告賴輝政
      表示被害人張獻能欠其一百萬元，而被告賴輝政又欠伊二
      十萬元，所以被告賴輝政就要求伊幫忙催討該筆一百萬元
      之債務，由於被告王政義也在幫另一名債權人王彩蓮催討
      被害人張獻能之欠款，因此伊就找被告王政義一起前往，
      由於伊與被害人張獻能很熟，而被告賴輝政又說被害人張
      獻能所積欠係借款債務，所以伊並未攜帶任何債權證明文
      件，而被害人張獻能也有當場承認積欠被告賴輝政債務，
      過程中伊與被告王政義並未對於被害人張獻能毆打或出言
      恐嚇，後來伊總共從被害人張獻能那裏收到二十萬元；至
      於起訴書所載關於被告賴輝政要與「阿國」輸贏之部分，
      伊當時確實有接到被告王俊傑打來要求伊去找被告王政義
      之電話，但伊以為對話中提到的「票」就是支票，直到事
      後才知道「票」就是指槍，伊也沒有向檢察官提到要拿槍
      去九龍酒店，只是說在九龍酒店有看到槍，伊不清楚被告
      王俊傑在電話中所稱「全部載回來」是什麼意思，因為當
      時並不是聽得很清楚；另外關於傷害被害人廖顯桂、告訴
      人張愛卻部分，伊先前曾經從檳榔攤出來時，差點與被害
      人廖顯桂友人所駕車輛發生擦撞，卻遭坐在車內之被害人
      廖顯桂出言辱罵，被害人廖顯桂當時還說：「有膽子過來
      找我，我叫死鬼」，之後伊詢問友人「死鬼」究竟是誰，
      並向被告劉天豪詢問「死鬼」之住處，才查明被害人廖顯
      桂之住處，伊在警詢時表示不認識「死鬼」及告訴人張愛
      卻，只是為了推卸責任，伊當天確實與被告劉天豪、「阿
      家」、「阿弟」一起去被害人廖顯桂住處，但伊並未向被
      告賴輝政提起此事，伊亦不清楚被告賴輝政與被害人廖顯
      桂之關係，廖顯桂是死於肝癌，與伊傷害無關云云。
（三）訊據被告王俊傑坦承有前揭事實欄二之（二）之犯行，惟
      矢口否認有前揭事實欄二之（四）之犯行，辯稱，因為尤
      正勝欠我們錢，當天純粹是去會帳，他對我們丟酒瓶，我
      們反應是追他而已，並不是要抓他，並無任何妨害自由之
      意思及犯行云云。
（四）訊據被告廖銘海矢口否認有前揭事實欄二之（四）之犯行
      ，辯稱當天係被告陳俊義約伊前往「白雪舞廳」，伊原本
      以為是被告賴輝政找伊至該舞廳跳舞，並未提及準備對帳
      一事，結果只到樓下就發生衝突，伊當天還找被告梁宏吉
      一同前往，但伊一直到了「白雪舞廳」才知道被告梁宏吉
      有帶道具槍等語。
（五）訊據被告梁宏吉矢口否認有前揭事實欄二之（四）之犯行
      ，辯稱，當天是突發狀況，並沒有要押人之意思等語。
（六）訊據被告陳俊義坦有前揭前揭事實欄二之（二）之犯行，
      惟矢口否認前揭事實欄二之（四）之犯行，辯稱，伊原本
      以為只是過去喝酒，伊不認識被害人，不知道是要過去押
      人云云
（七）訊據被告劉天豪坦承有前揭犯行。
二、惟查：
（一）關於被告賴輝政、趙威嵐、王政義共同對於被害人張獻能
      恐嚇取財犯行部分
    １證人即被害人張獻能於九十九年六月二十一日偵訊時證稱
      ：「（問：他們何時、地點找你討錢？）約在九十八年年
      底早上十時許，他們去我位於大雅路二二一號的服務處說
      我欠賴輝政九十萬元，是趙威嵐及王政義來的，我向他們
      解釋我沒有欠他的錢，他們就堅持說我有欠他錢。二十年
      前賴輝政找我去賭博，我們說好合資，當時輸了九十萬，
      我已有付四十五萬元給他，二十年後，他卻不承認，現在
      才叫人找我討這筆錢，後來跟我說減為三十萬元，我陸續
      給他約二十萬。」、「（問：趙威嵐及王政義到你家找你
      討債有無說不給會如何？）他說『以後出門要小心』、『
      自己要負責』」等語。又被告王政義於原審審理時以證人
      身分證稱：「（問：你記得當天跟張獻能說什麼話？）我
      說你欠『大仔』的錢，看要如何處理，趕快處理，如果不
      處理，路頭路尾遇到不好看。」、「我們跟張獻能說如果
      不還錢，出門要小心等語，是我們自己說的。」「（你所
      說的大仔是誰？）（賴輝政）」、「（你剛才所說賴輝政
      是你的大仔是何意？）（是老闆，賴輝政沒有開任何公司
      行號，也沒有給付我們薪資，大仔他是我們的老大，我是
      小弟。）」「你去找張獻能要賭債，是何人要你去的？（
      是趙威嵐找我，趙威嵐說張獻能欠我們大仔的錢）」、「
      （你當時知道這90萬元是什麼？）（我知道是賭債，趙威
      嵐告訴我的，這是賴輝政跟獻能之間的賭債）」等語（原
      審卷二第65頁至第62頁）。由此觀之，被告趙威嵐、王政
      義在向被害人張獻能催討上開九十萬元債務時，確實知悉
      係張獻能對賴輝政之賭債，並出於其大仔即被告賴輝政之
      授意，且其二人口出「若不還錢，以後出門要小心」、「
      路上遇到會很難看」等恐嚇言詞，應非子虛。
    ２而被告賴輝政所稱被害人張獻能積欠九十萬元之原因事實
      ，發生已將屆二十年之久，縱使被告賴輝政親自前往會面
      對帳，被害人張獻能皆未必能夠清楚追憶，遑論被告賴輝
      政係指派並未在場與聞積欠賭債經過之被告趙威嵐、王政
      義討債？尤其被告趙威嵐、王政義均未攜帶任何債權證明
      文件，事先亦未聽聞被告賴輝政詳述債權發生始末，僅憑
      渠等二人空手前往，無異欲使被害人張獻能眼見情勢對己
      不利而未敢質疑。被告賴輝政倘確係依一般債權要求被害
      人張獻能歸還欠款，何以未見其在長達二十年之等待期間
      內，有何積極具體之催討舉動，反而僅因聽說被害人張獻
      能簽中六合彩，即率然指派手下被告趙威嵐、王政義等人
      揚言追討前債？而被害人張獻能如係心悅誠服承認該筆九
      十萬元債務，被告趙威嵐、王政義又豈需口出上開恐嚇言
      詞相向？是以被告賴輝政、趙威嵐、王政義主觀上均有為
      自己不法所有之意圖，亦屬明灼，自無疑義。
    ３至於證人即被害人張獻能雖於原審審理時改稱：伊現今因
      眼睛不好，又患糖尿病，對於很多事物記憶不清，而前來
      住處找伊要債之人是否提到「以後出門要小心」、「若不
      給錢，以後見面會很難看」等語，伊均無法回憶，而伊與
      被告賴輝政於一、二十年前共同積欠之賭債共計九十萬元
      ，當初雖以口頭約定各自負擔一半即四十五萬元，且伊已
      將自己所應負責之四十五萬元債款交予被告賴輝政，於本
      案發生前被告賴輝政亦從未再來向伊索討該筆欠款，但被
      告賴輝政若不承認該項口頭約定，而全數由伊負擔也沒關
      係，既係欠債還錢，自無心生害怕之理，伊有向前來要債
      之人表示因經濟狀況不好，能否折衷給付二十萬元即可，
      但對方要求要三十萬元，伊迄今仍積欠十萬元云云（原審
      卷二第58頁、第59頁）。惟被害人張獻能即使果真罹患糖
      尿病等慢性疾病而影響生活作息，或因視力功能退化致無
      從看清眼前事物，然上開身體機能障礙均與被害人張獻能
      之記憶能力毫無關涉，被害人張獻能應不致對於當日遭受
      恐嚇取財情節全然不復記憶。況且該筆賭博債務係發生於
      一、二十年前，倘被告賴輝政確因淡忘被害人張獻能前述
      關於平分債務之口頭約定，理應於上開賭博債務發生後不
      久，旋即要求被害人張獻能歸還欠款，豈有可能拖欠將屆
      一、二十年之久，始乍然驚覺並命被告趙威嵐、王政義為
      其出面討債？被害人張獻能既已明知此節，且卻未見其有
      任何以電話向被告賴輝政確認債務清償與否或金額多寡之
      舉動，且其當時經濟狀況欠佳，竟因眼見被告賴輝政派員
      前來討債，即自甘損失而承擔全部九十萬元債務，縱使連
      其業已給付被告賴輝政四十五萬元乙節，均未敢再向被告
      賴輝政提起，僅能委言懇求前來要債之被告趙威嵐、王政
      義能否折讓債款或寬限時日。則被害人張獻能當時如非出
      於畏懼之心，何以委屈退縮至此？此觀證人即被害人張獻
      能於原審審理期日猶表示：「（問：你之前跟檢察官表示
      你沒有積欠賴輝政債務？）那是我個人的想法，我當然是
      沒有欠他，那很正常。」、「（問：既然沒有欠他，為何
      又拿出二十萬元出來？）我是民意代表，我不想惹事，既
      然賴輝政不承認當初跟我合夥一起分擔九十萬元，所以我
      獨自承擔下來，息事寧人」等語（原審卷二第60頁背面）
      ，顯見被害人張獻能主觀上認為根本並未積欠被告賴輝政
      任何債款，純係因為擔心被告賴輝政惹事及顧慮自己身為
      民意代表身分，為求息事寧人而不得不給錢了事。從而，
      被害人張獻能於原審審理時所稱已不記得恐嚇言語及從未
      心生畏懼云云，應係擔心日後遭受報復而刻意迴護被告賴
      輝政、趙威嵐、王政義，核與事理不符，自無可採。
（二）關於被告賴輝政、趙威嵐、王俊傑、王政義、劉天豪共同
      未經許可持有手槍、子彈，及被告陳俊義未經許可寄藏手
      槍、子彈等犯行部分
    １被告王俊傑、劉天豪，及同案被告王政義、劉天豪已於警
      詢，及偵審中就此部分犯行坦承不諱，並有如附表所示之
      槍、彈扣案為憑。另證人即同案被告王政義於九十九年六
      月二十一日偵訊時供稱：「賴輝政是老大，再下來是趙威
      嵐、如果賴輝政有事，就會交待給趙威嵐，趙威嵐再交給
      我們處理。王俊傑的綽號是阿安，他是與趙威嵐是同階級
      之角色，因為有時候趙威嵐會回花蓮，此時賴輝政就會將
      工作交代給王俊傑……。」、「……那二支九二手槍及掌
      心雷是王俊傑拿給我的，這二支槍自九十八年十月或十一
      月間王俊傑在臺中市○○路九龍酒店交給我保管，我一直
      保管至九十九年四月份左右，賴輝政與李德勝發生糾紛後
      ，趙威嵐叫我把這二把槍拿出來，趙威嵐開車載我及劉天
      豪帶著該二把槍到雅環路公司，我們到了那邊，賴輝政就
      打電話給李德勝，但李德勝沒有接，賴輝政就說事情明天
      再處理，接著全部的人就到九龍酒店喝酒，我把這二把槍
      帶到九龍酒店後，王俊傑才叫我把這二把槍交給綽號小義
      之陳俊義保管……。」、「（問：電話中講到槍，都用什
      麼暗語？）票、貨車、電池、遙控汽車。」等語，證人王
      政義另於原審審理時以證人身分證稱：「（問：九十九年
      四月九日趙威嵐他們有急事發生要使用槍枝？）是。」、
      「（問：你知道是何事否？）知道。他們跟綽號『阿國』
      發生糾紛，賴輝政跟『阿國』吵架，可能是因賭債的事情
      在吵，因『阿國』向賴輝政要賭債，賴輝政不高興，所以
      在電話中爭吵起來。後來到公司，賴輝政打電話給『阿國
      』，『阿國』都沒有接，所以隔天賴輝政就叫我們去找『
      阿國』處理前開事情。」、「（問：你在車上的時候，有
      無把槍拿給其他人？）有，拿給劉天豪，我拿一支槍給劉
      天豪，另一支我自己帶著。」、「（問：當時趙威嵐是載
      你們去何處？）我們先去公司。」、「（問：當時你們去
      公司，有何人在公司？）很多人，有廖銘海、賴輝政、梁
      宏吉、王俊傑，還有其他我不認識的人。」、「（問：當
      天有無去處理『阿國』的事情？）沒有，因為打電話給『
      阿國』，他沒有接。」、「（問：你是在何處把槍交給陳
      俊義？）在九龍酒店包廂內。」、「（問：趙威嵐到你家
      載你時，有無告知你作何事？）有，他說是賴輝政要跟『
      阿國』輸贏。」、「（問：趙威嵐有無提到帶槍的事情？
      ）他說暗語，他說『帶票』過來，且他們找我就是要我帶
      槍過來，如果我沒保管槍，他們根本不會找到我這裡來。
      」、「（問：你後來上趙威嵐開來的車，你把槍交給劉天
      豪，趙威嵐是否有看到？趙威嵐是否有表示意見？）有。
      但趙威嵐沒有說什麼，就直接載我們去公司。」等語（原
      審卷二第67頁至第70頁）。被告劉天豪於九十九年六月二
      十一日警詢時供稱：「……趙威嵐打給我要我去支援，要
      跟人家火拼，趙威嵐後來我家載我到公司－臺中縣大雅鄉
      ○○路○段二九三號，先與他們會合，然後就在那邊喝酒
      。」等語；被告劉天豪另於一百年二月十五日原審審理時
      以證人身分接受詰問並證稱：「（問：在車上，王政義有
      無交什麼東西給你？）是快到公司時，他才在車上交槍給
      我。」、「王政義是拿兩把槍出來，先拿一把給我，另一
      把他自己保管。」等語（原審卷二第198頁背面）。被告
      陳俊義於九十九年七月十五日偵訊時供稱：「（問：扣案
      的槍、彈怎麼來的？）是阿義即王政義交給我的，地點是
      在臺中市○○路的九龍ＫＴＶ包廂內，時間差不多是九十
      九年四月八日或九日凌晨，因為當天我及賴輝政、王俊傑
      、邱韶華及二、三個我不認識的人一起去九龍ＫＴＶ，在
      喝酒的過程中，阿國打電話給賴輝政，說他要去大雅找賴
      輝政輸贏，我們一群人就離開那裡，去大雅鄉○○路○段
      二九三號的大雅公司那裡，我、阿安即王俊傑、邱韶華過
      去那裡，後來王政義也來了，趙威嵐本來就在那邊等了，
      我們在那邊是要等阿國，結果阿國沒有來，小胖即劉天豪
      是跟王政義一起到公司的，後來因為等不到阿國，我和阿
      安即王俊傑、王政義、小胖即劉天豪又回去九龍ＫＴＶ，
      九十九年四月九日凌晨超過三點，王政義就在九龍ＫＴＶ
      的包廂內，把槍及子彈用一個手提袋裝著，整袋交給我，
      王政義跟我說這些先寄在我這邊。」、「（問：王政義的
      槍怎麼來的？）我不知道。我只知道我有看到王政義和阿
      安即王俊傑先到廁所講一下話，出來以後，王政義就把槍
      及子彈裝在一個袋子裡交給我，我知道槍是王俊傑叫王政
      義交給我的。」、「（問：為何要把槍彈交給你？）我不
      知道，我也不知道槍彈是王俊傑的，我只知道是王俊傑跟
      王政義說叫他把東西先放在我這裡。」、「（問：你拿到
      這些槍彈後，後來藏放在哪裡？）我拿回去家裡，藏在我
      戶籍地即神岡鄉○○路七四二巷二十四弄十五號我的房間
      裡面的床下。」等語，業已對於渠等共同持有及陳俊義係
      單獨寄藏上開槍彈之順序及經過完整陳述。
    ２而上開扣案槍、彈經送請內政部警政署刑事警察局鑑驗結
      果，認為送鑑之手槍一支（槍枝管制編號0000000
      000），係口徑零點二五吋制式半自動手槍，為巴西
      TAURUS廠PT-25型，槍號已遭磨滅，經以電解腐蝕法重現
      結果，因磨滅過深無法重現，槍管內具六條右旋來復線，
      擊發功能正常，可供擊發同口徑制式子彈使用，認具殺傷
      力；送鑑手槍一支（槍枝管制編號0000000000
      ），由仿BERETTA廠92FS型半自動手槍製造之槍枝，換裝
      土造金屬槍管而成，擊發功能正常，可供擊發適用子彈使
      用，認具殺傷力；而送鑑之子彈六顆，認均係口徑6.35mm
      制式子彈，採樣三顆試射，可擊發，認均具殺傷力（另扣
      案子彈五顆，均係非制式子彈，採樣試射結果因發射動能
      不足，認不具殺傷力），此有該局九十九年九月二十三日
      刑鑑字第０九九０一二六二五五號鑑定書在卷足參。是以
      上開查獲之手槍及子彈均具有殺傷力，殆無疑義。被告王
      俊傑雖辯稱不知上開槍、彈有無殺傷力云云，惟其當時既
      已願意自「阿生」手中收受該批槍、彈用以抵債，足見其
      業已清楚得悉上開槍、彈確能正常擊發而具有殺傷力，否
      則上開槍彈若僅係不具殺傷力之金屬，又有何抵償價值可
      言？足見被告王俊傑前揭所辯不實。
    ３被告賴輝政以其所使用之0000000000號行動
      電話，與被告趙威嵐所使用之0000000000號行
      動電話，先於九十九年四月九日凌晨二時二十分零五秒聯
      繫稱：「你聯絡阿國仔見面一下」、「你準備好，阿義仔
      ㄟ」、「幹你娘的你辦事情真糟，一定要讓我幹譙嗎？備
      戰啦，你跟他約一下！」，再於同日凌晨二時二十七分零
      二秒聯繫稱：「遇到場面要輸贏了，你還在這樣喔！你在
      哪？」、「你真的要這樣嗎？你不能振作一點嗎？你要繼
      續這樣嗎？你這樣有意義嗎？你老大被人飆這樣的，幹！
      你叫阿國出來，你跟他飆下去！」，又於同日凌晨二時四
      十五分零一秒聯繫稱：「給阿國飆下去」、「處理下去（
      被告趙威嵐隨即答稱：好，我馬上到！）」，迨同日凌晨
      三時十二分十一秒聯繫稱：「（被告趙威嵐在電話中表示
      ：我們到公司外面了）不是說阿國在外面？」、「你不是
      說他在外面」、「拜託ㄟ，你是在幹嘛？」等語。而被告
      趙威嵐於接獲被告賴輝政前揭指示後，旋即於同日凌晨二
      時二十二分十五秒、同日凌晨二時四十四分二十七秒、同
      日凌晨二時五十二分十八秒，與被告王俊傑使用之000
      0000000號行動電話，聯繫稱：「（被告王俊傑先
      表示：叫他把『票』開出來啊！拿出來給我啊！）好啦」
      、「我現在在挖阿義起來」、「（被告王俊傑先表示：你
      把他挖起來後，全部都把它都載回來，放你那邊就好，有
      時候要急用還找不到人。）好。」、「（被告王俊傑先表
      示：他『票』開在身上了）我已經在他家樓下了。」等語
      ，均有通訊監察譯文在卷足憑。而上開通訊監察譯文中提
      到「票」，係「槍」之暗語，此經被告趙威嵐於九十九年
      六月二十一日偵訊時供述至明，並經原審於一百年二月十
      四日當庭勘驗偵訊光碟，確認被告趙威嵐曾向檢察官供稱
      ：「之前講的票是槍」、「那次是拿槍」等語。而被告趙
      威嵐聽聞被告賴輝政前揭所稱「飆下去」、「輸贏」、「
      備戰」等語詞，均係關於採取斷然行動或必須有所積極作
      為之含意，並非商討對帳、討債等事宜，根本與支票或其
      他債權憑證毫無關聯，被告趙威嵐又何需要求被告王政義
      簽發或攜帶支票前來？尤其當時正值深夜時分，一般金融
      機構皆已停止票據交易或兌領，被告趙威嵐倘若僅因欲向
      被告王政義拿取支票，應可容待當日上午金融機構營業時
      間內為之，何需趁夜多次聯繫並將被告王政義一同載往他
      處集合？又一般支票不過為薄紙一張，縱被告王政義擁有
      多紙支票，其體積亦極為有限，隨身攜帶並非難事，被告
      王俊傑又何需在電話中指示被告趙威嵐「全部都把它都載
      回來」？更何來「急用找不到人」之問題？則被告趙威嵐
      於原審審理時辯稱：伊當時以為「票」就是指支票，直到
      後來才知與槍、彈有關云云，自屬無稽，要難採信。
    ４雖被告賴輝政始終以自己飲酒過量處於泥醉狀態，致口出
      上開通訊監察譯文所示之胡亂言語云云為辯，被告趙威嵐
      亦辯稱：伊當晚昏睡多時，乍然遭被告賴輝政來電干擾睡
      眠，只能假意搪塞、虛為應答，而對被告賴輝政電話中之
      指示不知所云。然被告賴輝政不僅多次以電話催促被告趙
      威嵐必須有所行動，且在通話內容中亦一再展現其對綽號
      「阿國」之被害人李德勝極為不滿，前後態度一致，語氣
      堅定，並無任何言詞顛倒、前後矛盾之異常情形。被告趙
      威嵐接獲被告賴輝政指示後，亦能清楚轉達被告賴輝政備
      妥槍彈之意思，並緊接進行後續聯繫工作，若謂其當時睡
      意未消致全然不知被告賴輝政所言為何，孰能信之？被告
      趙威嵐跟隨被告賴輝政時間非短，並已深受被告賴輝政所
      倚重，對於被告賴輝政之行為反應自能清楚掌握，倘被告
      賴輝政僅係因為出於醉意而胡言亂語，被告趙威嵐當能明
      確分辨，自無可能盲目隨之緊急動員找尋被告王政義等人
      於深夜時分前往指定處所攜槍會合。從而，被告賴輝政、
      趙威嵐前揭所辯，均與渠等二人客觀上所展現之行為反應
      不相合致，應屬畏罪卸責之詞，無足採信。
    ５按槍砲彈藥刀械管制條例所稱「持有」，指就槍械執持
      占有而言。行為人主觀上須對槍械有執持占有之意思，客
      觀上有足以顯示實現其占有物上權利之行為，亦即必須行
      為人對該物有支配之意思，並實際上已將之移入自己事實
      上得為支配之狀態，始足當之，最高法院九十八年度台上
      字第八五四號刑事判決可供參照。被告賴輝政、趙威嵐雖
      未直接執持占有扣案之手槍及子彈，惟渠等二人基於預供
      自己使用之目的，透過電話要求現實管領上開槍彈之被告
      王俊傑取槍前來，被告王俊傑旋即轉知被告王政義攜帶槍
      彈至指定處所會合，已足顯現被告賴輝政、趙威嵐對於扣
      案槍彈確有支配使用之意思，且因被告王政義亦已聽命將
      扣案槍彈帶往被告賴輝政、趙威嵐所指定之臺中市○○區
      ○○路一段二九三號會所，可供渠等二人隨時恣意支配使
      用，而處於事實上得為支配之狀態，揆諸前揭最高法院所
      持見解，自已該當於槍砲彈藥刀械管制條例第七條第四項
      、第八條第四項、第十二條第四項之「持有」要件。
（三）關於被告賴輝政、趙威嵐、劉天豪傷害被害人廖顯桂、告
      訴人張愛卻犯行部分
    １按告訴乃論之罪，其告訴應自得為告訴之人知悉犯人之時
      起，於六個月內為之；而被害人已死亡者，得由其配偶、
      直系血親、三親等內之旁系血親、二親等內之姻親或家長
      、家屬告訴，但告訴乃論之罪，不得與被害人明示之意思
      相反，刑事訴訟法第二百三十七條第一項、第二百三十三
      條第二項均定有明文。被告趙威嵐及「阿家」、「阿弟」
      等三人進入被害人廖顯桂家中實施傷害犯行時，因身穿雨
      衣、頭戴全罩式安全帽而掩飾外貌、體型，致使告訴人張
      愛卻當時無從辨識犯罪人之真正身分，且被告劉天豪當日
      亦因在外把風，致告訴人張愛卻未能與其面對，直至九十
      九年一月初，告訴人張愛卻始間接聽聞被告賴輝政在外揚
      言前揭傷害犯行係其指派小弟所為，此據證人即告訴人張
      愛卻於九十九年六月二十一日警詢時陳述綦詳。且依卷內
      現存證據資料觀察，亦無任何證據足認告訴人張愛卻早於
      九十九年一月初以前，即已知悉上開傷害犯罪之參與者身
      分。是以告訴人張愛卻於九十九年六月二十一日警詢時表
      明就自己及先夫廖顯桂遭受傷害一事提出告訴，有當日警
      詢筆錄在卷可稽，尚未逾越知悉犯人起六個月之法定告訴
      期間，所為告訴自屬合法，先此敘明。
    ２證人即告訴人張愛卻偵訊時證稱：「在九十八年七月十九
      日晚上六、七點多，在我中正路五之一號住處，忽然有三
      個穿雨衣戴安全帽的男子閃入我家，拿著球棒就毆打我跟
      我先生及在我家作客的友人，整個過程大約三至五分鐘，
      我兒子從樓上下來追出去門外，有看到該三人騎兩輛機車
      離去。」、「我們家電動門只有關一半，且沒有上鎖，對
      方就這樣衝進來。」等語；及於原審審理時證稱：「當天
      下雨，我們家有進來幾個人，手拿棒球棍，亂打一通，其
      中在場的警察也被打，之前我沒講被打的人是警察，是因
      為怕他面子掛不住，當時他只是備勤，到我家去找我拜託
      事情。」、「我先生廖顯桂腳受傷，警察手斷掉，我是右
      腳腳指頭斷掉，全身瘀傷。」、「只聽到有一個人說那女
      人不要打，不要打女人，但我不知是何人說的。他們進來
      就打，我沒聽到其他什麼話。」等語明確（原審卷二第61
      頁、第62頁），核與被告趙威嵐、劉天豪於偵訊，及原審
      審理時皆坦承確有前往被害人廖顯桂住處持棍棒從事傷害
      犯行等語相符，且被害人廖顯桂因而受有右小腿三公分撕
      裂傷、右大腿瘀傷及右手瘀傷，有清泉醫院一百年二月十
      日清泉字第一００００一九號函及所檢附之病歷資料附卷
      可稽；告訴人張愛卻則受有右腳第五趾骨折之傷害，亦有
      清泉綜合醫院診斷證明書一份在卷足參。雖證人即告訴人
      張愛卻於警詢、偵查及原審審理時，就上開時、地遭到他
      人持棍棒攻擊之過程中，是否有員警在場及對話內容等細
      節之敘述並非全然一致，惟關於其與被害人廖顯桂如何受
      傷之主要事實，前後所言並無不符，堪可採信。
    ３證人即同案被告王政義於九十九年六月二十一日偵訊時供
      稱：「（問：九十八年七月間在中正路張愛卻前議員住處
      ，是誰去現場？）趙威嵐、小胖及二名花蓮之年輕人去打
      綽號『死鬼仔』之人，他是張愛卻的老公。」、「（問：
      打他的原因？）在公司時候，賴輝政就叫趙威嵐不要找我
      跟小胖（指被告劉天豪）去處理『死鬼仔』這個人，因為
      他認識我們二個人，因此，趙威嵐就找了花蓮的二個人過
      來，我不知道為何小胖後來又有去。我不知道賴輝政為何
      要處理『死鬼仔』，我只知道當時賴輝政很生氣的叫趙威
      嵐帶人去處理死鬼仔，可能賴輝政受人委託也不一定，他
      們帶棒球棍或木棒去打對方，趙威嵐跟二個花蓮人都穿雨
      衣進去打，這些事情是隔天小胖告訴我的。」等語；於原
      審審理中證稱：「（張愛卻的事情，你知否？）（我知道
      ，但我沒去，是劉天豪跟我說的，發生事情隔天跟我說的
      他前一天有去處理張愛卻的事情，他說他外面，另外有三
      個人進去打，但為何他沒有進去他沒有跟我說原因）」「
      趙威嵐之前有無找你一起去處理死鬼（即廖顯桂）的事情
      ？）（有，趙威嵐說大仔很氣他，他說要教訓他，因為我
      們住那邊，也認識廖顯桂，我不方便出面）」等語（原審
      卷二第71背面），足徵被告賴輝政並非與被害人廖顯桂、
      告訴人張愛卻夫妻毫無嫌隙，僅因被告賴輝政顧慮被告王
      政義可能會遭被害人廖顯桂認出，故而透過被告趙威嵐另
      外找尋其他較不具地緣關係或與被害人廖顯桂、告訴人張
      愛卻毫不相識之人，出面「處理」被告賴輝政與彼等二人
      之仇怨。而被告賴輝政既已擔心前往「處理」被害人廖顯
      桂、告訴人張愛卻之手下暴露身分，並就擇定人選一事特
      別交代被告趙威嵐注意，則被告趙威嵐、劉天豪、「阿家
      」、「阿弟」等四人因而身穿雨衣、頭戴全罩式安全帽、
      手持球棒進入告訴人張愛卻家中，衡情應係源自於被告賴
      輝政之授意而來，被告賴輝政當無從自外於本件傷害犯行
      之刑事責任。
    ４雖被告趙威嵐於偵訊及原審審理時，一再供稱：伊係因先
      前在檳榔攤與被害人廖顯桂發生行車糾紛，因而對被害人
      廖顯桂之回應態度心生不滿，故而夥同被告劉天豪、「阿
      家」、「阿弟」等人前去綽號「死鬼仔」即被害人廖顯桂
      住處尋釁或使其「漏氣」云云，然被告趙威嵐於九十九年
      六月二十一日偵訊時，尚且供稱：「（問：九十八年七月
      十九日有無帶三個人去打『死鬼仔』？）沒有這件事情，
      我不認識『死鬼仔』。」等語，則被告趙威嵐既已不識綽
      號「死鬼仔」之人即為被害人廖顯桂，其又如何糾眾前往
      被害人廖顯桂住處動手加害？被告趙威嵐自稱平日皆以「
      老闆」之名稱呼被告賴輝政，且被告賴輝政無論就恐嚇被
      害人張獻能之錢財，或於深夜亟思率眾與「阿國」一較輸
      贏之際，均先行親自聯繫被告趙威嵐並委其辦理，足見被
      告賴輝政對於被告趙威嵐倚重甚深，被告趙威嵐亦不致對
      於被告賴輝政之好惡對象或人際交往毫無所悉，更無可能
      違逆被告賴輝政之意思而輕率動手攻擊其友人。而被告賴
      輝政於九十九年六月二十一日偵訊時自承：「（問；是否
      認識張愛卻及廖顯桂？）認識，他們之前是我們同鄉，張
      愛卻曾經擔任過議員，我跟他們也有私交，我們從國中就
      認識，約三十至四十年。」、「（問：是否於九十八年七
      月十九日十八時許，叫人去臺中縣大雅鄉○○路五號毆打
      張愛卻及廖顯桂？）沒有。我為何要打他們？」等語，可
      知被害人廖顯桂、告訴人張愛卻與被告賴輝政不僅具有同
      鄉情誼，且自年少時期即已相識仍有私交，告訴人張愛卻
      更曾擔任地方民意代表，在鄉里間應屬知名人物，被告趙
      威嵐對於被告賴輝政與彼等二人之密切關係當無不知之理
      。即令被告趙威嵐或曾在外遭受被害人廖顯桂之言行欺凌
      而受有屈辱，然被告趙威嵐自知被告賴輝政為其「老闆」
      ，在未經請示或徵得被告賴輝政許諾之前提下，以被告趙
      威嵐所處角色及地位而言，理當自我節制、忍氣吞聲，被
      告趙威嵐斷無可能僅因發生區區行車糾紛，即擅自作主對
      於被害人廖顯桂、告訴人張愛卻開啟戰端，徒使被告賴輝
      政遭致誤會指責。是以被告賴輝政倘未曾指示被告趙威嵐
      出手加害彼等二人，被告趙威嵐應不致無視於彼等二人與
      被告賴輝政之上開情誼關係而輕率為之。被告趙威嵐前揭
      供詞尚與事理相違，顯係基於護主心切之考量而不惜出言
      多方迴護被告賴輝政，不足採信。
    ５按以自己共同犯罪之意思，參與實施犯罪構成要件以外之
      行為，或以自己共同犯罪之意思，事先同謀，而由其中一
      部分人實施犯罪之行為者，均為共同正犯，司法院大法官
      會議釋字第一０九號解釋文闡述至明。其中關於「以自己
      共同犯罪之意思，事先同謀，而由其中一部分人實施犯罪
      之行為」之共犯態樣，即為學理上所稱之「共謀共同正犯
      」，亦即行為人並非必以分擔部分行為之實施，始得論以
      共同正犯；只需其參與犯罪謀議，並具有共同犯罪之主觀
      意思，而將他人所實施犯罪視為自己意志或手足延伸，進
      而同享犯罪成果，仍應論以共同正犯。從而，「共謀共同
      正犯」與「教唆犯」之行為人，均具有並未親自實施犯罪
      行為之特性，其主要區別所在，乃係共同犯罪意思之有無
      ，及如何促成他人犯意形成之過程。倘行為人僅係對於原
      無犯罪故意之人，在旁加以鼓動、唆使，用資促成犯意之
      萌生，因其並無將實施犯罪者之成果視為自己意志或手足
      延伸之情形，則屬「教唆犯」；亦由於被教唆人仍具有充
      分之決定自由，對於鼓動、唆使者無須聽命服從，故有可
      能出現被教唆人根本並未萌生犯意之「失敗教唆」。然行
      為人如係居於犯罪支配地位參與犯罪謀議，甚且指揮部署
      犯罪分工之角色分派，形同將自己之犯罪意思內化為集體
      意識，藉由他人分擔實施構成要件行為以遂自己犯罪目的
      ，即應論以「共謀共同正犯」，始稱允當。換言之，上開
      參與者相互之間均有受犯罪謀議拘束之意思，縱使分工狀
      態程度有別，彼此間仍能緊密配合，以共同促成犯罪之實
      現，自難想像尚有部分參與者未萌犯意之情形。本案被告
      趙威嵐、劉天豪、「阿家」、「阿弟」共同出手傷害被害
      人廖顯桂、告訴人張愛卻，皆係起因於被告賴輝政要求「
      處理」之指示，已如前述，且該傷害犯行對於上開親自實
      行犯罪構成要件之人並無直接利益，最終享有犯罪成果之
      人亦非被告賴輝政莫屬。而被告趙威嵐係承被告賴輝政之
      授意，始夥同其餘三人共同實行傷害犯罪，被告趙威嵐對
      於被告賴輝政仍以「老闆」之名相稱，凡此均足徵明被告
      賴輝政於上開傷害犯行過程中，實具有犯罪支配之優越地
      位，並以自己共同犯罪之意思參與謀議，揆諸前揭說明，
      自應論以「共謀共同正犯」，非可評價為「教唆犯」，附
      此敘明。
    ６被害人廖顯顯桂因被告趙威嵐等人行為，受有右小腿三公
      分撕裂傷、右大腿瘀傷及右手瘀傷，於98年7月19日至清
      泉醫院就診，98年7月27日右腳撕裂傷處置。98年8月7日
      右下肢傷口感染門診治療，且98年8月7日傷口與98年7月
      19日受傷就診，雖事隔10多日，惟傷口部位相同，有可能
      是同一處傷口，有清泉醫院診斷證明書及函覆在卷足稽（
      本院卷二第73頁、第84頁、第85頁），另廖顯桂於98年8
      月23日因敗血症併代謝性酸中毒、呼吸困難，意識障礙送
      至澄清綜合醫院中港分院急診，住進加護病房，98年8 月
      24日血液培養長出鏈球菌，98年8月24日死亡，死亡確因
      鏈球菌敗血症引起，因患者至本院時已嚴重敗血性休克、
      呼吸衰竭，所以感染鏈球菌應是住院之前就有，感染原因
      本院無從確定等情，有澄清綜合醫院中港分院之函覆在卷
      可按（本院卷二83頁）；經本院將被害人廖顯桂清泉醫院
      及澄清醫院之就診資料，送請行政院國軍退除役官兵輔導
      委員會台中榮民總醫院鑑定結果認為：一、根據病歷記載
      ，廖君罹患嚴重之酒精性肝硬化及糖尿多年，此二病影響
      免疫系統之抵抗力甚鉅。二、廖君於98年7月19日19時30
      分因外傷至清泉醫院接受傷口治療，經11天後，於98 年7
      月30日17時7分再次至清泉醫院急診，當時病歷記載有疑
      似傷口感染之症狀。三、98年7月31日19時6分廖君被送至
      澄清醫院急診，當時記錄之症狀為呼吸急促，右腿水腫、
      低血壓、黃疸及心臟衰竭。於當日21時入住心臟內科治療
      心臟衰竭，後轉腸胃內科治療肝硬化，其中出院病歷未提
      及傷口感染狀況，且所有出院帶藥皆治療心臟衰竭，肝硬
      化之藥物。四、廖君於98年8月23日再次入住澄清醫院加
      護病房，後因敗血症而死亡，其病歷所載皆未列傷口感染
      為其原因。五、根據以上論點，廖君因鏈球菌敗血症死亡
      ，非因受傷後感染所直接造成。有該醫院鑑定書在卷足稽
      （本院卷三第37頁），足見被害人廖顯桂雖因鏈球茵敗血
      症休克，於98年8月24日死亡，惟其死亡與被告趙威嵐等
      人之傷害行為尚無相當因果關係，故被告趙威嵐等人對廖
      顯桂之死亡依法即不必負責，本件被告趙威嵐等人尚不構
      成傷害致死罪。
（四）關於被告賴輝政、王俊傑、賴宗棋、陳俊義、梁宏吉、廖
      銘海剝奪被害人尤正勝行動自由未遂犯行部分
    １證人即被害人尤正勝已於偵查時指訴綦詳，並經被告王俊
      傑、陳俊義、梁宏吉、廖銘海於原審審理時表示認罪，復
      有監視錄影畫面翻拍照片在卷可參。而被告賴輝政以其所
      使用之0000000000號行動電話，與被告王俊傑
      所使用之0000000000號行動電話，於九十九年
      五月十八日凌晨零時四十一分二十二秒聯繫稱：「我要過
      去白雪」、「現在啊！大頭成在那邊。小義跟銘仔啊！」
      等語，有通訊監察譯文一份附卷可稽。則被告賴輝政於上
      開通話內容中，不僅將被害人尤正勝之行蹤告知被告王俊
      傑，亦一併提及「小義」即被告陳俊義、「銘仔」即被告
      廖銘海之綽號，顯見被告賴輝政亦有動員被告陳俊義、廖
      銘海一同前往「白雪舞廳」圍堵被害人尤正勝之意思。參
      以證人即被害人尤正勝於九十九年六月二十一日偵訊時證
      稱：被告賴輝政當場曾喝令「趕快把他抓起來」等語；證
      人即同案被告王政義於原審審理時證稱：「（問：在五月
      份，賴輝政有叫你們去白雪舞廳等候尤正勝？）是王俊傑
      叫我去的，我去等了兩天。」、「（問：為何事去找他？
      ）因為他欠賴輝政賭債的錢。」、「（問：王俊傑有無交
      代你若等到尤正勝之後如何處理？）他說抓起來，再打電
      話給他們。」等語（原審卷二第68頁），核與被告王俊傑
      於九十九年七月一日警詢時供稱：「我有交代王政義及陳
      俊義去臺中市白雪舞廳堵『大頭成』討債，並告知他『大
      頭成』出入該舞廳的時段……。」等語相符。被告王俊傑
      先前指示被告王政義、陳俊義至「白雪舞廳」等候被害人
      尤正勝，其真正目的係為處理被害人尤正勝積欠被告賴輝
      政之賭債，至於處理之手段則不外乎圍堵抓人，否則被告
      王俊傑自無須派員監控被害人尤正勝出入「白雪舞廳」之
      行蹤，被告賴輝政更毋庸於確認被害人尤正勝正在白雪舞
      廳消費時，趕緊聯繫被告王俊傑並動員被告陳俊義、廖銘
      海前來，復當場喝令「趕快把他抓起來」等語。是以被告
      賴輝政、王俊傑等人自應早有以強暴手段剝奪被害人尤正
      勝行動自由之犯罪計畫，而非僅係趕赴白雪舞廳與被害人
      尤正勝會面對帳。
    ２又被告賴宗棋於九十九年七月十四日警詢時供稱：「因為
      當時尤正勝拿酒瓶丟我們，然後又跑給我們追，且當時尤
      正勝亦有很多友人在場，所以我才跑去向綽號『一百九』
      之男子手中接過槍枝，並拉槍機滑套來向尤政勝之友人示
      威。」、「因我與綽號『一百九』之男子認識時，就聽友
      人說綽號『一百九』之男子有隨身攜帶槍枝的習慣，所以
      我才在追不到尤正勝時，折返問綽號『一百九』之男子是
      否有帶槍在身上，經渠示意有，我就走近渠身邊並接過槍
      枝並拉槍機滑套準備開槍威嚇尤正勝之在場友人。」等語
      ，另被告賴宗棋又於九十九年七月十四日偵訊時供稱：「
      （問：為什麼拿槍追『大頭成』？）因為『大頭成』那邊
      的人比較多，我是拿槍幫賴輝政這邊的人助威。」、「（
      問：槍如何來的？）槍是我們在追『大頭成』的時候，綽
      號『百九』的男子交給我的。」等語。又被告陳俊義於九
      十九年十月二十一日原審訊問時供稱：「……我開車到白
      雪舞廳時，我沒特別注意到賴輝政、王俊傑是否有在那邊
      ，但我有看到梁宏吉，梁宏吉靠近我的車邊叫廖銘海下車
      。廖銘海當時在上車的時候，就有帶一個物品，他拿出來
      放在我車子右前置物櫃，後來我們就去買檳榔，買完回來
      ，我看到梁宏吉叫廖銘海下車時，廖銘海就從我置物櫃取
      出該物品下車。該物品外觀看起來像是一把槍，這物品是
      廖銘海帶上車的，不是原本就放在我車上的……。」等語
      。則被告廖銘海、陳俊義、梁宏吉等人倘真僅係準備前往
      白雪舞廳準備跳舞、飲酒，被告廖銘海何須隨身攜帶狀似
      手槍之物品？且被告賴宗棋亦已做出拉動槍機滑套之特殊
      舉動，被告梁宏吉則以該支狀似手槍物品對空射擊警示，
      凡此又何異於幫派之間對峙尋仇？則被告廖銘海、梁宏吉
      、陳俊義亦係具備以強暴之非法方法剝奪他人行動自由之
      犯意聯絡，即非無據，亦堪認定。
    ３雖證人即被害人尤正勝於原審審理時改稱：伊只有聽到有
      人說「趕快把他抓起來」，但不確定是否為被告賴輝政所
      言，且被告賴輝政向伊要債時，口氣也沒有很差云云，惟
      證人即被害人尤正勝在該次審理期日接受詰問時，甚且連
      案發當日有無聽到槍聲乙節，皆以只是聽聞鞭炮聲，或很
      像打破玻璃之聲響云云，冀圖淡化掩飾。惟被害人尤正勝
      當日倘真以為傳來鞭炮聲響，又何須不顧其餘在場友人而
      急於奔逃？而被害人尤正勝積欠被告賴輝政款項雖不過三
      、四個月，但被害人尤正勝卻屢屢拒接電話且避不見面，
      此經證人即被害人尤正勝於原審審理時證述明確。是以被
      告賴輝政確實尋覓被害人尤正勝不易，則其一旦獲悉被害
      人尤正勝行蹤，乃不惜聚集被告王俊傑、賴宗棋、陳俊義
      、廖銘海、梁宏吉前來進行圍堵，並基於發號施令之地位
      ，當場喝令「趕快把他抓起來」等語，衡情自非全無所據
      。從而，證人即被害人尤正勝雖翻異前詞，於原審審理時
      改為有利於被告賴輝政之說詞，然此無非出於迴護動機，
      尚難遽為採信。
    ４再按刑事法上之未遂犯，係指已著手於犯罪行為之實行而
      未遂者而言；所稱著手，指犯人對於犯罪構成事實主觀上
      有此認識，客觀上並有開始實行此一構成事實之表徵（行
      為）者，始稱相當。刑法第三百零二條第一項所指剝奪人
      之行動自由罪，其行為態樣，有出於積極者，如以強脅方
      法將人綑縛，或單純略誘禁止其逾越特定之區域；有出於
      消極者，如以藥劑、催眠術使人失其知覺；有出於有形者
      ，如將人逮捕加以拘禁；亦有出於無形者，如乘婦女入浴
      取去衣服，使其不能裸體外出，或乘人上樓取去樓梯，使
      其不能下樓。均以足使人失卻其行動自由為斷。故剝奪人
      之行動自由罪，應以被害人行動自由已否被剝取削奪為既
      遂與未遂之區分標準。亦即，其著手應自實行行為與被害
      客體發生直接或密切之接觸，而有客觀上之危險者為開始
      ，最高法院九十五年度台上字第六四八一號刑事判決闡述
      至明。被告賴輝政於發現被害人尤正勝步出白雪舞廳準備
      離去之際，率先出聲叫住被害人尤正勝，其餘在場之被告
      王俊傑等人隨即朝被害人尤正勝所站立之處所圍攏逼近，
      被害人尤正勝眼見人身自由遭受侵害在即，始趕緊丟擲酒
      瓶並發足狂奔逃離現場。由此觀之，被告賴輝政上開舉動
      無非對於其餘被告王俊傑等人發號施令，使被害人尤正勝
      面臨即將遭受包圍之處境，倘任由前揭行為繼續實現且不
      予間斷，自足以促成被害人尤正勝行動自由遭受剝奪之結
      果。則被告賴輝政等人已與被害人尤正勝發生直接且密切
      之接觸，且客觀上造成被害人尤正勝之人身自由面臨顯著
      威脅而有危險，揆諸前揭說明，應認被告賴輝政、賴宗棋
      、王俊傑、陳俊義、梁宏吉、廖銘海等人之剝奪他人行動
      自由犯罪已達於著手之程度，而非僅止於不罰之預備階段
      。
（五）綜上所述，被告賴輝政、賴宗棋、趙威嵐、陳俊義上開所
      辯皆非實情，不足採信；被告王俊傑、梁宏吉、廖銘海先
      前所提各項辯解亦有未洽，同無足取。本案犯罪已臻明確
      ，被告賴輝政、王俊傑、趙威嵐、陳俊義、梁宏吉、廖銘
      海、劉天豪犯行洵堪認定。
三、犯罪參與情狀及所犯罪名：
（一）核被告賴輝政、趙威嵐、王政義明知被害人張獻能並未積
      欠款項，而意圖為自己不法所有對其出言恐嚇，用以獲取
      二十萬元不法所得，所為均係犯刑法第三百四十六條第一
      項之恐嚇取財既遂罪。
（二）被告賴輝政、趙威嵐、王俊傑、劉天豪未經許可而持有如
      附表所示具有殺傷力之制式手槍、改造手槍、子彈，所為
      均係犯槍砲彈藥刀械管制條例第七條第四項之未經許可持
      有手槍罪、同條例第八條第四項之未經許可持有可發射子
      彈具有殺傷力之槍枝罪、同條例第十二條第四項之未經許
      可持有子彈罪；被告陳俊義受寄代藏前揭槍、彈，所為則
      係犯槍砲彈藥刀械管制條例第七條第四項之未經寄藏持有
      手槍罪、同條例第八條第四項之未經許可寄藏可發射子彈
      具有殺傷力之槍枝罪、同條例第十二條第四項之未經許可
      寄藏子彈罪。
（三）被告賴輝政、趙威嵐、劉天豪持棍棒攻擊被害人廖顯桂、
      告訴人張愛卻成傷，所為係犯刑法第二百七十七條第一項
      之普通傷害罪。
（四）被告賴輝政、王俊傑、陳俊義、梁宏吉、廖銘海已著手於
      施加強暴之非法方法，但因被害人尤正勝及時脫免致未能
      遂其剝奪行動自由之目的，所為均係犯刑法第三百零二條
      第三項、第一項之剝奪他人行動自由未遂罪。
（五）按法院固應就檢察官起訴之犯罪事實為審判，惟刑法總則
      規定之共同正犯、幫助犯或教唆犯，乃參與犯罪之不同態
      樣，均在起訴事實之同一範圍內，法院應一併審究，始為
      適法，最高法院九十八年度台上字第二四五七號刑事判決
      可供參照。被告賴輝政關於傷害被害人廖顯桂、告訴人張
      愛卻部分，應屬共謀共同正犯而非教唆犯，已如前述；公
      訴意旨就被告賴輝政此部分之犯行僅論以普通傷害罪之教
      唆犯，自有未洽，應由本院於同一社會基本事實之範圍內
      ，變更起訴法條為普通傷害罪之共同正犯（其所適用關於
      共犯之法條，已由刑法第二十九條變更為同法第二十八條
      ，依最高法院三十年上字第一五七四號判例意旨，自應依
      刑事訴訟法第三百條之規定為起訴法條之變更），並仍依
      法予以審理。
（六）而被告陳俊義未經許可寄藏制式手槍、改造手槍、子彈後
      之繼續持有行為，係寄藏行為之當然結果，尚無另論以未
      經許可持有上開槍、彈罪名之餘地。
（七）被告王俊傑未經許可持有如附表所示槍、彈之時間，雖在
      九十三、九十四年間，惟其持有行為之終了已在刑法修正
      條文施行之日即九十五年七月一日之後，其犯罪行為之繼
      續已跨越刑罰條文之修正、施行，自毋庸再為新舊法之比
      較，附此敘明。
（八）被告賴輝政、趙威嵐及同案被告王政義對於被害人張獻能
      所犯恐嚇取財既遂罪；被告賴輝政、趙威嵐、王俊傑、劉
      天豪，及同案被告王政義所犯未經許可持有手槍、可發射
      子彈具有殺傷力之槍枝、子彈等罪；被告賴輝政、趙威嵐
      、劉天豪與綽號「阿家」、「阿弟」之人對於被害人廖顯
      桂、告訴人張愛卻所犯普通傷害罪；被告賴輝政、同案被
      告賴宗棋、被告王俊傑、陳俊義、梁宏吉、廖銘海與綽號
      「百九」之人對於被害人尤正勝所犯剝奪他人行動自由未
      遂罪，各有犯意聯絡及行為分擔，均為共同正犯。其中被
      告賴輝政就前揭所犯恐嚇取財既遂罪、普通傷害罪，及被
      告賴輝政、趙威嵐所犯未經許可持有手槍、可發射子彈具
      有殺傷力之槍枝、子彈等罪，均僅基於犯罪支配之地位，
      事前同謀，而推由他人實行各該犯罪之構成要件行為，均
      應論以共謀共同正犯。
（九）另按共同實行犯罪行為之人，在合同意思範圍以內，各自
      分擔犯罪行為之一部，相互利用他人之行為，以達其犯罪
      之目的者，即應對於全部所發生之結果，共同負責，不問
      犯罪動機起於何人，亦不必每一階段犯行，均經參與。又
      關於犯意聯絡，不限於事前有所協議，其於行為當時，基
      於相互之認識，以共同犯罪之意思參與者，亦無礙於共同
      正犯之成立。且數共同正犯之間，原不以直接發生犯意聯
      絡者為限，即有間接之聯絡者，亦包括在內，最高法院九
      十八年度台上字第四三八四號刑事判決足資參照。被告賴
      輝政於上開犯罪參與過程中，雖未必與其餘共犯逐一聯繫
      或相聚謀議，惟其透過被告王俊傑、趙威嵐等人間接傳遞
      犯罪決意，藉以相互分工共同實行犯罪，自仍具共同犯罪
      意思之聯絡。
（十）被告王俊傑持有扣案槍、彈之初，雖僅為自己一人單獨持
      有，惟其後既已提供被告王政義使用，而由被告王政義直
      接占有，但被告王俊傑仍得隨時取回且未中斷對於該等違
      禁物之支配管領，自斯時起自應處於被告王俊傑、王政義
      共同持有行為之繼續。迨被告賴輝政、趙威嵐於九十九年
      四月九日凌晨基於特定使用目的，介入扣案槍、彈之持有
      狀態，要求被告王政義攜出上開出借物品，再由被告劉天
      豪繼續持有扣案槍、彈並持續相當期間，該部分之持有槍
      、彈犯行自屬被告賴輝政、趙威嵐、王俊傑、王政義、劉
      天豪共同為之，當無疑義。至於其後被告陳俊義負責保管
      扣案槍、彈，以利被告賴輝政、趙威嵐、王俊傑等人隨時
      取用，無非僅係單獨受寄代藏，應無論以共犯之餘地。
（十一）被告賴輝政、趙威嵐、王俊傑、王政義、劉天豪各以單
        一之繼續持有槍、彈行為，同時觸犯未經許可持有手槍
        罪、未經許可持有可發射子彈具有殺傷力槍枝罪、未經
        許可持有子彈罪，為想像競合犯，應依刑法第五十五條
        前段之規定，從較重之未經許可持有手槍罪論處。被告
        陳俊義亦以單一之寄藏行為，同時觸犯未經許可寄藏手
        槍罪、未經許可寄藏可發射子彈具有殺傷力槍枝罪、未
        經許可寄藏子彈罪，亦屬想像競合犯，仍應依刑法第五
        十五條前段之規定，從較重之未經許可寄藏手槍罪論處
        。被告賴輝政、趙威嵐、劉天豪、「阿家」、「阿弟」
        係在被害人廖顯桂之住處，持棍棒攻擊同在屋內之被害
        人廖顯桂、告訴人張愛卻夫妻成傷，既無明顯先後之別
        ，亦難認渠等係另起犯意為之，應屬在場參與犯罪者之
        分頭實施，屬一行為而侵害被害人廖顯桂、告訴人張愛
        卻之身體法益，並觸犯二個普通傷害罪，仍從一重之普
        通傷害罪論處（就被害人廖顯桂部分受害情節較重）（
        最高法院七十年度台上字第九六八號、七十一年度台上
        字第六一七０號刑事判決均類此見解）。
（十二）被告賴輝政所犯前揭恐嚇取財既遂罪、未經許可持有手
        槍罪、普通傷害罪、剝奪他人行動自由未遂罪，被告趙
        威嵐所犯前揭恐嚇取財既遂罪、未經許可持有手槍罪、
        普通傷害罪，被告王俊傑所犯前揭未經許可持有手槍罪
        、剝奪他人行動自由未遂罪，被告陳俊義所犯前揭未經
        許可寄藏手槍罪、剝奪他人行動自由未遂罪，被告劉天
        豪所犯前揭未經許可持有手槍罪、普通傷害罪，各屬犯
        意個別，行為互殊，均應分論併罰。
四、刑罰之加重及減輕：
（一）被告賴輝政、趙威嵐、陳俊義有前揭事實欄所述之犯罪，
      及刑之執行情形，均有臺灣高等法院被告前案紀錄表在卷
      可按，渠等3人前受有期徒刑之執行完畢，均於五年內故
      意再犯本件法定本刑有期徒刑以上之罪，皆屬累犯，均應
      依刑法第四十七條第一項之規定加重其刑。
（二）被告賴輝政、王俊傑、陳俊義、梁宏吉、廖銘海均已著手
      剝奪被害人尤正勝之行動自由罪之實行，但因被害人尤正
      勝及時脫免致未能遂行，屬障礙未遂犯，均應依刑法第二
      十五條第二項之規定，依剝奪他人行動自由既遂罪之刑予
      以減輕，其中被告賴輝政、陳俊義之部分並先加後減之。
（三）至於被告陳俊義雖攜帶扣案槍、彈向員警投案，並於偵審
      中自白犯罪，惟員警依據前揭通訊監察譯文，已有相當證
      據足以對於被告賴輝政、趙威嵐、王俊傑等人之前揭持有
      槍、彈犯行產生合理懷疑，查獲渠等犯罪並非起因於被告
      陳俊義關於槍、彈來源之供述，二者間既不具直接因果關
      係，被告陳俊義即無適用槍砲彈藥刀械管制條例第十八條
      第四項減輕其刑規定之餘地。另被告王俊傑雖於99年7月1
      日及99年7月14日之警詢及偵查中均自白有自其於93年至
      94年間以30萬元之債權自「阿生」之人受讓本件扣案之槍
      、彈，並於98年底，將該槍、彈交予同案被告王政義保管
      等情，有警詢及偵查筆錄在卷足稽，惟查，被告王俊傑於
      99年6月21日為警查獲之初，並未有前揭之陳述，而同案
      被告王政義於99年6月21日警詢及偵查中業已先行供出其
      持有扣案槍、彈係由被告王俊傑所提供，另有同案被告王
      政義之筆錄附卷可參，且被告王俊傑亦未再供出「阿生」
      之人正確詳細之資料，致無法查出「阿生」為何人，是被
      告王俊傑雖有前揭之自白，惟並未有供出源及去向，因而
      查獲之情形，亦無從依前揭條例第18條第4項規定減輕其
      刑。
五、原審以事證明確，對被告賴輝政等人予以論罪科刑，並適用
    槍砲彈藥刀械管制條例第七條第四項、第八條第四項、第十
    二條第四項，刑法第十一條、第二十八條、第三百四十六條
    第一項、第三百零二條第三項、第一項、第二百七十七條、
    第五十五條、第四十七條第一項、第二十五條第二項、第四
    十一條第一項前段、第四十二條第三項（原審誤書為第四十
    三條第二項）、第五十一條第五款、第三十八條第一項第一
    款，刑法施行法第一條之一第一項、第二項前段等規定，及
    爰審酌被告賴輝政於所犯上開犯罪中，皆係居於主導發動之
    關鍵地位，且其僅憑一己好惡，恣意動員其餘同案被告為其
    鷹犬，或出言恐嚇索取錢財，或為弭私怨而入室傷人，甚且
    僅因一時情緒激憤而於深夜調度人手、備妥槍彈，視法律秩
    序為無物，自應依其所犯情節從重量刑；而被告趙威嵐上承
    被告賴輝政之指示，負責人員調度聯絡；被告王俊傑則提供
    槍、彈以供被告賴輝政、廖天豪等人使用，其危害性均非可
    小覷，量刑亦不宜過輕；被告陳俊義、劉天豪均實際經手管
    領扣案槍、彈，雖無從證明渠等曾持上開槍、彈從事其他犯
    行，惟該等違禁物殺傷力非同小可，對於社會治安衝擊至鉅
    ，且渠等三人亦均聽命被告賴輝政而涉犯恐嚇取財等犯行，
    犯罪所生危害亦不容輕忽；又被告廖銘海、梁宏吉亦參與剝
    奪被害人尤正勝行動自由罪之犯行，雖因被告尤正勝及時脫
    免而未能得逞，惟渠等二人均持狀似手槍之物加入追逐，其
    中被告梁宏吉則對空鳴槍，被告廖銘海則先攜帶狀似手槍之
    物下車，綜觀全部犯罪歷程，已足顯現渠等二人之主觀惡性
    非輕，手段兇暴，非可僅因被害人尤正勝倖免於難而不予責
    難；再參以被告賴政等7人犯罪動機、目的、手段、共同犯
    罪之角色分工、被告劉天豪坦承全部犯行並積極配合檢察官
    調查偵辦、被告梁宏吉、廖銘海、王俊傑於原審審理時表示
    認罪等犯後態度，分別量處被告賴輝政同恐嚇取財部分，有
    期徒刑拾月，共同未經許可，持有手槍部分，處有期徒刑伍
    年陸月，併科罰金新臺幣壹拾萬元，共同妨害自由未遂部分
    ，處有期徒刑陸月，共同傷害罪部分，處有期徒刑柒月；被
    告趙威嵐共同恐嚇取物部分，有期徒刑捌月，共同未經許可
    ，持有手槍部分，處有期徒刑伍年陸月，併科罰金新臺幣壹
    拾萬元，共同傷害部分，處有期徒刑陸月；被告王俊傑共同
    未經許可，持有手槍，處有期徒刑伍年肆月，併科罰金新臺
    幣捌萬元，共同妨害自由未遂部分，處有期徒刑伍月；被告
    陳俊義未經許可，寄藏手槍部分，處有期徒刑伍年伍月，併
    科罰金新臺幣玖萬元，共同妨害自由未遂部分，處有期徒刑
    陸月；被告劉天豪共同未經許可，持有手槍部分，處有期徒
    刑伍年月，併科罰金新臺幣柒萬元，共同傷害部分，處有
    期徒刑伍月；被告廖銘海、梁宏吉共同妨害自由未遂部分，
    各處有期徒刑伍月；其中併科罰金部分均併諭知易服勞役折
    算標準，被告廖銘海、梁宏吉部分並均諭知易服勞役之折算
    標準；被告賴輝政部分定應執行有期徒刑柒年，併科罰金壹
    拾萬元，罰金如易服勞役，以新台幣壹仟元折算壹日；被告
    趙威嵐部分定應執行有期徒刑陸年肆月，併科罰金壹拾萬元
    ，罰金如易服勞役，以新台幣壹仟元折算壹日，被告王俊傑
    部分定應執行有期徒刑伍年拾月（包括原審另因妨害安全罪
    ，判處有期徒刑肆月，公訴人及被告均未上訴而確定），併
    科罰金壹拾萬元，罰金如易服勞役，以新台幣壹仟元折算壹
    日；被告陳俊義部分定應執行有期徒刑伍年捌月，併科罰金
    玖萬元，罰金如易服勞役，以新台幣壹仟元折算壹日，被告
    劉天豪部分定應執行有期徒刑伍年伍月，併科罰金柒萬元，
    罰金如易服勞役，以新台幣壹仟元折算壹日；沒收部分則認
    為：
（一）扣案如附表所示之制式手槍、改造手槍、子彈，係槍砲彈
      藥刀械管制條例第四條第一項第一、二款所稱之槍砲及彈
      藥，依同條例第五條之規定，非經中央主管機關許可不得
      製造、販賣、運輸、持有及轉讓，係違禁物，應依刑法第
      三十八條第一項第一款規定，不問屬於被告與否，宣告沒
      收。其餘扣案之制式子彈三顆，其彈頭與彈殼已於送驗試
      射時分離，自不再具有殺傷力，均非屬違禁物，尚無宣告
      沒收之必要，附此敘明。
（二）另扣案之非制式子彈五顆，經採樣試射結果因發射動能不
      足，認不具殺傷力，業經前揭內政部警政署刑事警察局鑑
      定書載述至明。該部分之子彈既不具殺傷力，顯非違禁物
      ，亦與被告賴輝政等人未經許可持有槍、彈之犯罪並無直
      接關聯，本院就此部分自無從併予諭知沒收。
（三）又扣案之手提包一只，僅係偶然適巧用以放置如附表所示
      槍、彈之載體，並無任何包裹防潮之特別效用，與其內放
      置之槍、彈亦無主、從物之效用可言，該只手提包既非違
      禁物，且與本案犯罪亦無直接關聯，且無從證明為被告賴
      輝政等人所有，爰不予宣告沒收。
（四）另被告梁宏吉為警查扣之不具殺傷力槍枝一支（槍枝管制
      編號0000000000），係裝置塑膠槍管且內具阻
      鐵，無法發射彈丸使用，有內政部警政署刑事警察局鑑定
      書一份在卷足憑，且該槍經臺中市政府警察局烏日分局員
      警對於槍機底部進行火藥殘跡測試，結果亦呈陰性反應，
      亦有槍枝照片下方附註說明足參（臺灣臺中地方法院檢察
      署九十九年度偵字第一四五一八號偵查卷宗第十三頁）。
      則被告梁宏吉在白雪舞廳附近追逐被害人尤正勝時，既係
      持狀似手槍之物品對空射擊，並發出巨大聲響，則該物至
      少應有裝填火藥，始能造成與擊發手槍子彈類似之效果。
      惟上開扣案槍枝不僅內裝阻鐵而無法擊發彈丸子彈，且無
      任何火藥殘跡，核與被告梁宏吉前揭使用之狀似手槍物品
      均不相符，難認該支不具殺傷力之扣案槍枝確係被告梁宏
      吉上開持以犯罪之物，爰不予宣告沒收。
六、核原審認事用法均無違誤，量刑亦稱妥適，被告賴輝政等上
    訴意旨略以、被告賴輝政否認犯罪，被告趙威嵐否認犯罪，
    被告廖銘海、梁宏吉否認犯罪，被告劉天豪認為原審量刑過
    重，被告王俊傑認為其符合槍砲彈藥刀械管制條第18條第4
    項之減刑情形，否認犯共同妨害自由未遂罪，被告陳俊義認
    為其符合槍砲彈藥刀械管制條第18條第4項之減刑情形，否
    認犯共同妨害自由未遂罪，均指摘原判決不當，其等上訴均
    無理由，業經本院分駁斥如上，其等上訴均應予駁回。公訴
    人上訴意旨略以：被告賴輝政等人犯傷害罪部分，造成被害
    人廖顯桂死亡，其量刑過輕，被告趙威嵐、廖銘海、梁宏吉
    及陳俊義等人犯後未能坦承犯行，量刑亦屬過輕，與罪刑相
    當原則不符等語，指摘原判決不當，就公訴人上訴指摘之處
    ，業經本院分述論述如上，其上訴亦無理由，應予駁回 。
參、據上論結，應依刑事訴訟法第368條，判決如主文。
本案經檢察官周穎宏到庭執行職務。
中    華    民    國  100    年    11     月    3    日
              刑事第四庭  審判長法  官  洪  耀  宗
                                法  官  石  馨  文
                                法  官  林  清  鈞
以上正本證明與原本無異。
刑法第346條恐嚇取財部分、刑法第277條第1項傷害部分，均不
得上訴。
其餘部分得上訴。
如不服本判決應於收受送達後10日內向本院提出上訴書狀，其未
敘述上訴理由者，並得於提起上訴後10日內向本院補提理由書（
均須按他造當事人之人數附繕本）「切勿逕送上級法院」。
                                書記官  胡  美  娟
中    華    民    國  100    年    11     月    3    日
附錄論罪科刑主要法條
中華民國刑法第277條第1項
傷害人之身體或健康者，處 3 年以下有期徒刑、拘役或 1 千元
以下罰金。
刑法第302條第1項
私行拘禁或以其他非法方法，剝奪人之行動自由者，處五年以下
有期徒刑、拘役或三百元以下罰金。
刑法第346條第1項：
意圖為自己或第三人不法之所有，以恐嚇使人將本人或第三人之
物交付者，處六月以上五年以下有期徒刑，得併科一千元以下罰
金。
槍砲彈藥刀械管制條例第7條
未經許可，製造、販賣或運輸火砲、肩射武器、機關鎗、衝鋒槍
、卡柄槍、自動步槍、普通步槍、馬槍、手槍或各類砲彈、炸彈
、爆裂物者，處死刑、無期徒刑或七年以上有期徒刑；處徒刑者
，併科新臺幣三千萬元以下罰金。
未經許可，轉讓、出租或出借前項所列槍砲、彈藥者，處無期徒
刑或五年以上有期徒刑，併科新臺幣一千萬元以下罰金。
意圖供自己或他人犯罪之用，而犯前二項之罪者，處死刑或無期
徒刑；處徒刑者，併科新臺幣五千萬元以下罰金。
未經許可，持有、寄藏或意圖販賣而陳列第一項所列槍砲、彈藥
者，處五年以上有期徒刑，併科新臺幣一千萬元以下罰金。意圖
供自己或他人犯罪之用，以強盜、搶奪、竊盜或其他非法方法，
持有依法執行公務之人所持有之第一項所列槍砲、彈藥者，得加
重其刑至二分之一。
第一項至第三項之未遂犯罰之。
槍砲彈藥刀械管制條例第8條
未經許可，製造、販賣或運輸鋼筆槍、瓦斯槍、麻醉槍、獵槍、
空氣槍或第四條第一項第一款所定其他可發射金屬或子彈具有殺
傷力之各式槍砲者，處無期徒刑或五年以上有期徒刑，併科新臺
幣一千萬元以下罰金。
未經許可，轉讓、出租或出借前項所列槍枝者，處五年以上有期
徒刑，併科新臺幣一千萬元以下罰金。
意圖供自己或他人犯罪之用，而犯前二項之罪者，處無期徒刑或
七年以上有期徒刑，併科新臺幣一千萬元以下罰金。
未經許可，持有、寄藏或意圖販賣而陳列第一項所列槍枝者，處
三年以上十年以下有期徒刑，併科新臺幣七百萬元以下罰金。
第一項至第三項之未遂犯罰之。
槍砲彈藥刀械管制條例第12條
未經許可，製造、販賣或運輸子彈者，處一年以上七年以下有期
徒刑，併科新臺幣五百萬元以下罰金。
未經許可，轉讓、出租或出借子彈者，處六月以上五年以下有期
徒刑，併科新臺幣三百萬元以下罰金。
意圖供自己或他人犯罪之用，而犯前二項之罪者，處三年以上十
年以下有期徒刑，併科新臺幣七百萬元以下罰金。
未經許可，持有、寄藏或意圖販賣而陳列子彈者，處五年以下有
期徒刑，併科新臺幣三百萬元以下罰金。
第一項至第三項之未遂犯罰之。
附表：
┌───┬────────────────┬────┐
│編號  │ 品名                           │數量    │
│      │                                │        │
├───┼────────────────┼────┤
│ １   │制式手槍（槍枝管制編號一一０二一│ １ 支  │
│      │五八一七六，巴西TAURUS廠PT-25型 │        │
│      │半自動手槍，含彈匣）            │        │
├───┼────────────────┼────┤
│ ２   │改造手槍（槍枝管制編號一一０二一│ １ 支  │
│      │五八一七七，由仿BERETTA廠92FS型 │        │
│      │半自動手槍製造之槍支，換裝土造金│        │
│      │屬槍管而成，含彈匣）            │        │
├───┼────────────────┼────┤
│ ３   │制式手彈                        │３顆（原│
│      │                                │有６顆，│
│      │                                │送驗試射│
│      │                                │３顆）  │
└───┴────────────────┴────┘